【裁判字號】    99,上易,368
【裁判日期】    990518
【裁判案由】    恐嚇取財
【裁判全文】
臺灣高等法院高雄分院刑事判決         99年度上易字第368號
上  訴  人
即  被  告  丙○○原名徐瑞鄉.
                 （現於台灣高雄女子監獄執行中）
上列上訴人因恐嚇取財案件，不服臺灣高雄地方法院99年度易字
第91號中華民國99年2 月25日第一審判決（起訴案號：臺灣高雄
地方法院檢察署98年度偵字第25178 號），提起上訴，本院判決
如下：
     主  文
上訴駁回。
     理  由
一、按不服地方法院之第一審判決而上訴者，應向管轄第二審之
    高等法院為之，上訴書狀應敘述具體理由，刑事訴訟法第36
    1 條第1 項、第2 項定有明文。而上訴書狀所述之上訴理
    由是否具體，係屬第二審審認之職權，如不符具體之要件，
    即應由第二審法院以上訴不合法律上之程式，依第367 條規
    定判決駁回，此觀之同法第361 條修法及其立法說明即明。
    至所謂之具體理由在適用上，自應求諸於上訴之目的予以理
    解，而委之於第二審就個案之裁量判斷，與同法第344 條第
    3 項規定，檢察官就告訴人之請求上訴，其應否提起，自有
    酌量之權，同其趣旨。是上訴，既係請求第二審法院撤銷或
    變更第一審判決之不服方法，則上訴理由之述，即應就原
    判決有如何足以撤銷、如何應予變更之事實上或法律上之事
    由，逐一記載述，為具體之指摘，必得以對第一審判決之
    採證認事或用法之正確性產生合理的懷疑，而達到足以動搖
    原判決使之成為不當或違法而得改判之程度（包括提出利己
    之事證，期使第二審法院採納，俾為有利之認定），方合乎
    具體之要求，而為合法之上訴。而第二審於審查上訴理由時
    ，在兼顧被告應有受實質救濟機會之訴訟權保障下，自仍得
    行使必要之闡明權，使為完足之陳述，究明其上訴書狀之真
    義為何，然後再就上訴書狀之所載與原判決之全貌意旨為綜
    核、整體性之觀察，供為判斷之準據，俾求取衡平，始無乖
    於修法之本旨（參最高法院99年度台非字第59號判決意旨）
    。故提起第二審上訴，必係依據卷內既有訴訟資料或提出新
    事證，指摘或表明第一審判決有何採證認事、用法或量刑等
    足以影響判決本旨之不當或違法，而構成應予撤銷之具體事
    由，始克當之（例如：依憑證據法則具體指出所採證據何以
    不具證據能力，或依憑卷證資料，明確指出所為證據證明力
    之判斷如何違背經驗、論理法則）；倘僅泛言原判決認定事
    實錯誤、違背法令、量刑失之過重或輕縱，而未依上揭意旨
    指出具體事由，或形式上雖已指出具體事由，然該事由縱使
    屬實，亦不足以認為原判決有何不當或違法者（例如：對不
    具有調查必要性之證據，法院未依聲請調查亦未說明理由，
    或援用證據不當，但除去該證據仍應為同一事實之認定），
    皆難謂係具體理由，俾與第二審上訴制度旨在請求第二審法
    院撤銷、變更第一審不當或違法之判決，以實現個案救濟之
    立法目的相契合，並節制濫行上訴。又第二審法院認為上訴
    書狀未敘述理由或上訴有刑事訴訟法第362 條前段之情形者
    ，應以判決駁回之，同法第361 條第2 項、第367 條前段定
    有明文。是上訴書狀全未敘述理由者，應先命補正；已敘述
    理由但不具體者，毋庸命補正，應由第二審法院以判決逕予
    駁回上訴，未依法駁回者，有受理訴訟不當之違法，此有最
    高法院24年度總會決議第93號提案(四)可資參照，及該院所著
    97年台上字第892 號、第3889號判決，足資參考。
二、本件上訴人即被告丙○○於民國99年3 月2 日收受原審判決
    後，在上訴期間內之同年月9 日向本院提起上訴，上訴理由
    意旨略以：被告於97年12月23日自所購之自由時報廣告版中
    打電話向自稱「歐小姐」所屬之錢莊借款，其告以被告稱他
    們公司以一星期為1 期，每期利息10分，並再次詢問且確定
    被告欲借金額為新臺幣（下同）5000元後，便予同意並要被
    告準備1 本存摺和提款卡及密碼交與歐小姐，以便其將利息
    存入上開被告帳戶後，歐小姐再拿提款卡提領利息出來。被
    告一時不察有異，便將存摺、提款卡連同密碼在被告住處巷
    口交與歐小姐，作為被告繳付利息時存匯所用。而歐小姐即
    將被告所欲借之款項先扣除第1 期10分之利息500 元，剩餘
    4500元之款項拿與被告。被告當時是為家計應急而情不得已
    向歐小姐所屬之錢莊借款，殊不知竟被利用為向被害人乙○○等7 人恐嚇取財所指定匯款之人頭帳戶。被告因長期失業
    ，無穩定工作之收入，為解家計及父親醫療費用，最後且遭
    錢莊欺矇、瞞騙，致帳戶被利用淪為人頭戶，實亦同為受害
    者，原審論以幫助恐嚇取財而量處有期徒刑6 月實有過苛，
    況被告所為本件情狀顯可憫恕，應適用刑法第59條酌量減輕
    其刑，甚至亦應適用刑法第61條第6 款規定免除其刑。爰狀
    請撤銷原判決，給予被告一個彌補之機會云云，有其刑事上
    訴理由狀在卷可稽（見本院卷第7-11頁）。惟按，量刑輕重
    ，係屬事實審法院得依職權自由裁量之事項，苟已斟酌刑法
    第57條各款所列情狀，而未逾越法律所規定之法定刑度範圍
    ，或濫用其權限，即不得任意指摘為違法，業經最高法院著
    有72年台上字第6696號、75年台上字第7033號判例足資參照
    。復且認定犯罪事實應依證據，而證據之證明力如何，則屬
    於法院判斷之自由，故事實審法院就案內所有證據，依法調
    查，本於所得之心證分別取捨而為事實之判斷，茍於證據法
    則無所違背，當事人即不得專從證據之證明力上任意指摘，
    執為上訴之理由，亦經最高法院著有27年上字第2079號、46
    年台上字第529 號判例足資遵循。
三、經查，被告丙○○因恐嚇取財案件，於原審審理時已表明願
    意認罪協商（見原審審易卷第42頁），復於原審審理時已認
    罪在案，並供承：「我是在97年12月23日左右交付，就是第
    一次匯利息款項前一週，是在我戶籍地的巷口給他，當時我
    共給了存摺簿及提款卡，密碼我也有給他，我只給了國泰世
    華商業銀行鳳山分行的帳戶。」等語明確（見原審易字卷第
    20頁、第32頁），且於原審詢問科刑範圍之意見時，亦陳明
    係因家裡經濟情況不好才會犯罪，希望能從輕量刑等語（見
    原審易字卷第33頁）。原審乃以被告所犯本件係死刑、無期
    徒刑、最輕本刑為3 年以上有期徒刑以外之罪，且其於準備
    程序中已就被訴事實為有罪之陳述，經法官告知簡式審判程
    序之旨，而由受命法官獨任進行簡式審判程序，並訊據被告
    對於本件犯罪事實坦承不諱，核與證人即被害人乙○○、庚○○、戊○○、甲○○、己○○、辛○○及丁○○於警詢時
    之證述相符（見警卷第10至37頁），及被告上開國泰世華銀
    行帳戶之開戶資料及交易明細各1 份、丁○○之郵政跨行匯
    款申請書1 紙在卷可稽（見警卷第38至41頁），而認被告之
    任意性自白與事實相符，予以採為其犯罪之依據。從而認本
    件事證明確，被告所為係幫助犯恐嚇取財罪，爰判處有期徒
    刑6 月，並諭知如易科罰金，以1000元折算一日之折算標準
    。已詳敘所憑之證據與認定之理由，而為論敘。經核並無違
    背經驗法則或論理法則，所為量刑亦已就被告提供上開帳戶
    供犯罪集團使用，致被害人乙○○、庚○○、戊○○、甲○○、己○○、辛○○及丁○○等人所受之損害，及其所為助
    長擄鴿勒贖集團遂行財產犯罪之風氣，造成社會互信受損，
    擾亂金融交易往來秩序，影響層面廣泛，更使執法人員難以
    追查擄鴿勒贖集團，增加被害人求償之困難，行為實屬不該
    ，惟念其於原審法院審理時尚能坦承犯行，犯後態度尚可，
    並考量其犯罪動機、目的、智識程度、被害人所受損害合計
    34,847元及檢察官具體求處有期徒刑8 月稍嫌過重等，依刑
    法第57條規定詳加審酌一切情狀，而為量處如上之刑。此乃
    為原審得依職權自由裁量之事項，其量刑亦在法定刑範圍之
    內，並未逾越法律規定之法定刑度。至被告固復於本院行準
    備程序予以闡明時，聲請傳訊證人即其母徐郭英及其友人黃
    宏智到庭，以證明其交付存摺、提款卡及密碼確係向地下錢
    莊借錢之用云云。惟被告交付該等帳戶資料係幫助恐嚇取財
    乙節，業經原審查明認定屬實，其所聲請傳訊之證人，縱使
    到庭證述，亦不足以認為原判決有何不當或違法，即無法對
    原判決之採證認事或用法之正確性產生合理的懷疑，而達到
    足以動搖原判決使之成為不當或違法而得改判之程度，自屬
    不具有調查必要性之證據。是揆諸前揭說明，被告依前揭情
    詞提起上訴，及所聲請傳訊之證人，均難謂已依據卷內既有
    訴訟資料或其他新事證而敘述具體理由。
四、從而，被告提起上訴，泛言指摘原審判決採證認事有未盡調
    查責任之違法云云。經核並未依據卷內既有訴訟資料或提出
    新事實、新證據指出原判決有何不當或違法而為足以影響判
    決本旨，而構成應予撤銷之具體指摘事由。是其上訴指稱原
    審判決違誤，請求撤銷原判決，顯屬未敘述具體理由。按之
    上開規定，被告上訴要屬違背法律上之程式，自應由本院依
    刑事訴訟法第367 條前段、第372 條規定，不經言詞辯論逕
    行判決如主文。
中    華    民    國    99    年    5     月    18    日
                  刑事第三庭    審判長法  官  莊崑山
                                      法  官  張意聰
                                      法  官  莊松泉
以上正本證明與原本無異。
本件判決不得上訴。
中    華    民    國    99    年    5     月    18    日
                                      書記官  葉淑華

司法院資訊處製作；財團法人民間司法改革基金會備份。
